【裁判字號】    89,交上易,23
【裁判日期】    890914
【裁判案由】    過失致死
【裁判全文】
臺灣高等法院花蓮分院刑事判決                    八十九年度交上易字第二三號
    上   訴   人  臺灣花蓮地方法院檢察署檢察官
    上訴人即被告  甲○○
右列上訴人等因被告過失致死案件，不服臺灣花蓮地方法院八十八年度交易字第六八
號中華民國八十九年四月二十五日第一審判決( 起訴案號：臺灣花蓮地方法院檢察署
八十七年度偵字第三九五九號 )，提起上訴，本院判決如左：
    主  文
原判決撤銷。
甲○○因過失致人於死，處有期徒刑壹年肆月。
    事  實
甲○○於八十七年十月四日上午十時許臨時受王進揚之託，代為送外燴餐至花蓮縣萬
榮鄉馬遠村，乃駕駛其駕駛其所有之ＩⅩ–八八六三號自小客貨車載外燴餐經萬榮吉
鄉沿花蓮縣光復鄉○○○○路由北往南行駛，途經該公路二六六公里又二百公尺處時
，原應注意前方適有彎道且當下時大雨出南下車道路面積水濕滑能見度不佳，須切實
減速慢行，且依當時情形並無不能注意情事，竟能注意而不注意，在上開行車速限為
為四十公里之路段，以約七十公里之時速嚴重超速行駛，並為閃避路面之積水，而侵
入北上車道行駛，及至發現由潘誠揮所駕駛、附載其妻林秋絨、子潘恆維、潘韋安之
ＣⅩ–八三八五號之自小客車由南向北駛來，兩車因而已無法回後南下車道行駛，發
生猛烈撞擊，致潘誠揮因而受到胸腔內出血、林秋絨受到氣血胸，潘恆維則因顱內出
血傷重不治死亡。(潘韋安則受到右眼部之傷害部分未據告訴）。甲○○於肇事後 ，
在尚未有偵查權之司法機關或警察人員發覺主動向並現場處理之警員胡良春自首而接
受裁判。
案經被害人潘誠揮之父丁○○、林秋絨之兄丙○○、姐乙○○訴由台灣花蓮地方法院
檢察署檢察官偵查起訴。
    理  由
一訊據上訴人即被告甲○○雖坦承於右揭時地以時速約五、六十公里之速度行駛，車
  禍時因下大雨，視線不好，雨刷開到最大仍看不清楚，及與被害人潘誠揮所駕駛之
  自小客車發生對撞，致潘誠揮、林秋絨、潘恆維死亡之事實，矢口否認其有過失
  ，並辯稱：「伊當時係在其自己之車道內行駛，係被害人潘誠揮所駕駛之自小客車
  突然侵入其車道，伊已儘量閃避並無過失云云。但查：
  (一)依道路交通事故調查報告表事故現場圖所示，被告之自小客貨車於車禍後橫向停
    於北向南車道路邊黃線外側路肩及水溝上，被害人潘誠揮駕駛之自小客車則橫向
    跨越停於道路分向限制線上，被告所駕駛ＩＸ–八八六三號自小客車玻璃碎片則
    位於北向南車道上右側，散落在被告與被害人車輛中間，二車停止位置前方為一
    彎道。再依車禍現場照片所示，被告車身在北向南車道黃線外，車尾緊靠北向南
    車道路邊斜坡，由被告車頭正面觀之，被告車輛駕駛座下方及左側駕駛座車門旁
    嚴重凹陷，左側乘客座車門被撞掉落，而被害人車身前半部在北向南車道上，車
    尾二後輪均在南向北車道上，被害人車頭嚴重毀損，駕駛座附近部位凹陷較為嚴
    重，北向南車道上散落有菜葉、圓形餐盤、面紙盒（至於八十七年度相字第四五
    七號卷第七頁上物品，據證人林清淵稱為其協助救人時所搬下之富里米，並非車
    禍撞及後的散落物），依前開道路交通事故調查報告表及卷附照片研判，二車衝
    撞部位主要是在被告車輛駕駛座附近及被害人車輛駕駛座附近，而現場之照片(
    相字第四五七號卷、第六頁至第十四頁 )顯示，南下車道嚴重積水，尤其在往大
    興村之鐵路涵洞出口處之南下車道更為嚴重，此觀上開相字第九頁上面一張及八
    十七年度偵第二九五九號卷第六頁正面編(七)、(八)、反面(十)等照片即明，到場處理
    車禍之警員即證人胡良春亦證稱：「．．．當時積水很深，不可能有剎車痕」，
    「南下車道上積水有深到，踝而肇事地點的積水，一直經北上車道流」（見相
    字四五七號卷第廿四反面），駕駛花蓮客運汽車之司機即證人林德成亦證稱：「
    當時下很大雨，能見度不良，能見度約五千公尺左右，該肇事路段有積水，是從
    鐵道旁排水溝向道路流，即水向甘蔗園流，向東流所以路面積水」（見同上卷第
    四十二頁正面）。再參酌被告所駕駛之小客貨車，左前保險桿及左前車身、車門
    均往右後方向凹陷，被害人之事亦係左側車身Ａ柱往右突出( 同同上相卷第十頁
    第九頁 )，被害人右後方即北上車道上，亦有大塊玻璃掉落( 見同上卷第十三頁
    正面、上面一張照片 )，中央雙紅線部分亦有小塊玻璃掉落，及與中央分界線之
    南下車道被害人車輛之右側車門下方亦有大塊玻璃掉落( 見同上卷第十頁、上面
    一張照片 )，足見被告駕車行經肇事路段發現南下車道嚴重積水，而侵入北上車
    道行駛，迨發現北上車道有被害人之來車，急欲駛回南下車道時( 被告於檢察官
    偵查時，自承伊儘量往右打，還是來不及，見同上卷第二十二頁反面第十一行 )
    ，因車速過快，及能見度不佳，兩車因而相撞，因被告車度超速，於撞車後，被
    告方向盤，因而順勢將被害人往南下車道拉扯，以致被害人之車停於下車道與上
    車道之間。再參酌被告汽車之擋風玻璃，車內之衛生紙盒，均向南下車道斜向右
    前方散落( 見同上第十頁下面一張照片 )，均足以證明被告係由北上車道往右打
    急欲閃避被害人之汽車，駛回其南下車道。被告有
據上論斷，應依刑事訴訟法第三百六十八條、第三百六十九條第一項前段、第三百六
十四條、第三百七十一條、第三百七十三條、第二百九十九條，判決如主文。
本案經檢察官李土城到庭執行職務。
中      華      民      國      八十八      年    九      月    十四    日
                                    審判長法官  吳  鴻  章
                                          法官  黃  永  祥
                                          法官  莊  謙  崇
右正本證明與原本無異。
如不服本判決，應於送達後十日內，向本院提出上訴狀。其未敘述理由者，並應於提
出上訴狀後十日內向本院補提理由狀(須附繕本)。
檢察官得上訴。
                                        書記官  劉  夢  蕾
中      華      民      國      八十八      年    九      月    十四    日


司法院資訊處製作；財團法人民間司法改革基金會備份。
